【裁判字號】    95,易,1251
【裁判日期】    951011
【裁判案由】    贓物
【裁判全文】
臺灣臺北地方法院刑事判決              95年度易字第1251號
公  訴  人  臺灣臺北地方法院檢察署檢察官
被      告  甲○○
選任辯護人  黃碧芬律師
            蕭相國律師
上列被告因贓物案件，經檢察官提起公訴（九十四年度偵字第二
０六０五號），本院判決如下：
    主  文
甲○○無罪。
    理  由
一、公訴意旨略以：被告甲○○明知真實姓名年籍不詳，綽號「
    小林」之成年男子，於民國九十四年七、八月間，以新臺幣
    （下同）二千元之價格向其兜售「華碩電腦股份有限公司」
    （下稱華碩公司）所製，惟功能不全之EAX800 XT顯示卡一
    片（起訴書贅載「及伺服器主機板」），係屬來源不明之贓
    物（按係華碩公司人員於同年九月間，在位於桃園縣龜山鄉
    工廠半成品倉庫內盤點時，始發現為遭竊之顯示卡中之一片
    ），竟仍於購入上開顯示卡後，於同年八月十日晚間十時五
    十四分許，利用其住處之電腦設備，在奇摩拍賣網站以起標
    價格四千元進行拍賣。嗣華碩公司人員丙○○於同年八月十
    二日上網時發現該情，而報警查獲，因認被告涉有刑法第三
    百四十九條第二項故買贓物罪嫌。
二、按犯罪事實應依證據認定之，無證據不得推定其犯罪事實；
    不能證明被告犯罪者，應諭知無罪之判決，刑事訴訟法第一
    百五十四條第二項、第三百零一條第一項分別定有明文。又
    事實之認定，應憑證據，如未能發現相當證據，或證據不足
    以證明，自不能以推測或擬制之方法，為裁判基礎；且認定
    犯罪事實所憑之證據，雖不以直接證據為限，間接證據亦包
    括在內，然而無論直接證據或間接證據，其為訴訟上之證明
    ，須於通常一般之人均不致有所懷疑，而得確信其為真實之
    程度者，始得據為有罪之認定，倘其證明尚未達到此一程度
    ，而有合理之懷疑存在而無從使事實審法院得有罪之確信時
    ，即應由法院為諭知被告無罪之判決，有最高法院四十年台
    上字第八六號判例、七十六年台上字第四九八六號判例可資
    參照。次按刑事訴訟法第一百六十一條已於九十一年二月八
    日修正公布，修正後同條第一項規定：檢察官就被告犯罪事
    實，應負舉證責任，並指出證明之方法。因此，檢察官對於
    起訴之犯罪事實，應負提出證據及說服之實質舉證責任。倘
    其所提出之證據，不足為被告有罪之積極證明，或其闡明之
    證明方法，無從說服法官以形成被告有罪之心證，基於無罪
    推定之原則，自應為被告無罪判決之諭知，更有最高法院九
    十二年台上字第一二八號判例意旨足參。
三、公訴人認被告涉有前開犯行無非以證人即華碩公司行政人員
    丙○○及桃園廠產品分析課高級工程師乙○○之證詞、網路
    拍賣列印資料、台灣大哥大股份有限公司（下稱台灣大哥大
    公司）基本資料查詢表等為其論據。訊之被告雖不否認以二
    千元價格購入上開華碩公司生產之EAX800XT顯示卡一片，並
    將顯示卡上網拍賣乙節，惟堅詞否認有何故買贓物犯行，辯
    稱：伊在拍賣網上認識「小林」，之前跟「小林」買過八、
    九次顯示卡，「小林」向伊表示扣案顯示卡係不良品，但可
    以使用，所以價格比較便宜，伊購入後原本係要自用，後來
    決定出售，伊認為如果有人會修，自然有人會買，伊並不知
    道扣案顯示卡是贓物等語。
四、經查：
  (一)起訴書雖指扣案顯示卡及主機板均屬贓物，惟本件係因華碩
    公司人員丙○○於網路上購得扣案顯示卡而進一步查證其公
    司有類似顯示卡遺失，至於扣案主機板則係警詢中由被告主
    動提出，經證人即華碩公司桃園廠產品分析課高級工程師乙○○查證後發現僅能由主機板上標誌確認該主機板為華碩公
    司代工生產，但因該型號主機板已經移往大陸地區製作，無
    資料可供查詢是否遺失，且主機板部分只是代工，並非由其
    公司銷售，也無從確認主機板當時市價為何等情，業據證人
    乙○○證述在卷（見本院九十五年九月二十七日審判筆錄第
    二頁），是公訴人就此部分事實認為起訴書之記載係屬贅載
    而予更正，並確認本案起訴被告故買贓物部分僅限於扣案顯
    示卡（見本院九十五年九月二十七日審判筆錄第十三頁），
    合先敘明。
  (二)被告坦承於九十四年七月八日自網路上以二千元代價向「小
    林」購得當時市價一萬一千元之扣案的有瑕疵顯示卡後，於
    同年八月十日以四千元代價於網路上拍賣，並由證人丙○○
    購得，其後在寄送扣案顯示卡予丙○○時並未填寫寄件人姓
    名，且虛構寄件人地址等情（見偵查卷第五、六頁、本院九
    十五年九月二十七日審判筆錄第十頁），核與證人丙○○此
    部分陳述相符（見偵查卷第九至十一頁），且有網路拍賣列
    印資料可稽（見偵查卷第二十至二二頁），堪信為真。
  (三)而依據扣案顯示卡上所標示之「EAX8N」可以確認是華碩公
    司所生產機種，而在顯示卡背面DDR部分可以判別廠商生產
    週期，該位置最後「0446」之生產週期即可核對出華碩公司
    廠內生產工單為CS1G4C1461，該工單總共生產四百二十片顯
    示卡，查核電腦資料後確認實際出貨只有四百片，有一片在
    生產過程中已經報廢，品管單位應該有十三片，測試單位應
    該有六片，但經實際盤點，品管單位有十三片在，但測試單
    位只剩四片，所以可以知道遺失這個工單所生產之顯示卡有
    二片，當時扣案顯示卡之市價為一萬一千元至一萬二千元間
    ，保固期間為三年，且從該工單查詢知道扣案顯示卡生產日
    期為二００五年一月六日等情，均據證人乙○○於本院審理
    中詳述在卷，並有其於九十五年九月二十六日陳報之扣案顯
    示卡查詢相關資料在卷，復經本院當天勘驗扣案顯示卡上各
    項標示後拍照附卷（見本院九十五年九月二十七日審判筆錄
    第四、六、十二頁及該次審判筆錄後附照片），亦即被告購
    得扣案有瑕疵之顯示卡之時間為九十四年七月八日，距離生
    產期間僅六月；而被告又供述：伊之前向「小林」購得之物
    大約都比市價低三分之一，購買扣案顯示卡時只知道有瑕疵
    、晶片是好的，其他不知道，伊也不會修等語（見本院九十
    五年九月二十七日審判筆錄第十、十一頁），是按照常情，
    一般消費者以一萬一千元高價購得之物，若尚在保固期間內
    ，應會選擇維修，而不會以相差九千元之價格賠本出售，然
    被告不僅以異於其前與「小林」交易均僅約低於市價三分之
    一價格之習慣，而以僅市價約六分之一的二千元低價購得一
    片不知有何種瑕疵，也不會維修之顯示卡，其用意何在？實
    令人匪夷所思。
  (四)被告又供稱：並沒有向「小林」詢問過顯示卡之來源云云（
    見本院九十五年九月二十七日審判筆錄第九頁），而依據被
    告於警詢、偵查中所提供「小林」之行動電話號碼0000
    000000號查詢結果，該電話自九十二年四月二十七日
    後即無任何人租用，有上開台灣大哥大公司基本資料查詢表
    可參（見偵查卷第一一０頁），亦即被告唯一與「小林」可
    以聯絡之行動電話可能虛偽不實，則被告既未向「小林」確
    認如此與市價相差甚多之顯示卡來源是否正當，又無向「小
    林」求償之途徑，以被告事後又將扣案顯示卡在網路上出售
    之行為，被告如何向買受人擔保物品無權利上之瑕疵？此亦
    與常情有違。
  (五)然雖如前述，被告買受扣案顯示卡之行為、交易習慣或與一
    般人認知有著相當之歧異，然故買贓物之前提必須為所買受
    者為「贓物」。而證人乙○○於本院審理中另證以：該公司
    生產之顯示卡會貼有條碼，可以從條碼確認是否為遺失之顯
    示卡，但扣案顯示卡之條碼已經被撕除，無從確認；又經過
    電腦查詢，上開遺失之二片不良品的顯示卡，最後編號分別
    為0189、0281，0189之不良現象是放在LCD電腦螢幕上會顯
    示亂碼，0281之不良現象則是在廠內測試螢幕會有亂碼，但
    這二片不良品是否都有上開二種不良現象並無法確認，因為
    只要有一種不良現象就會被從生產過程中剔除，而扣案顯示
    卡經取回測試結果是廠內測試螢幕出現亂碼，與0281之不良
    現象相符，但因為沒有條碼，無法肯定是否即為遺失之0281
    ，只能說因為查出生產週期、工單相同，不良現象相符，可
    能有關聯性等詞，復經本院詢問：「這個工單生產四百二十
    個，賣出四百個，有無可能賣出的四百個中出現不良現象剛
    好與本案顯示卡不良現象相同？」、「賣出去完好的東西事
    後是否有可能變成與你們廠內失竊的0281相同的不良現象？
    」、「所以你們無法證明你們買回來的那片就是0281？」、
    「你們買回來的這片有沒有使用過是否看得出來？」等問題
    時，分別答稱：「有這個可能，但實際上有無發生我不知道
    」、「有可能，當客戶使用超頻顯示卡的顯示動作就會發生
    這種情形，有可能零件被損壞到」、「無法肯定」、「無法
    判別」等語（見本院九十五年九月二十七日審判筆錄第五、
    六頁），亦即因為扣案顯示卡之條碼已經撕除，無從確認是
    否為華碩公司遺失編號0281之顯示卡；又扣案顯示卡經測試
    之不良現象也有可能在出廠時為良品卻因使用不當而造成相
    同的不良現象，亦無法排除可能係消費者不當使用造成該種
    不良現象。從而依照證人乙○○上開證詞，華碩公司雖有遺
    失與扣案顯示卡相同型號、機種、同一工單之顯示卡，卻不
    能確認即為遺失之編號0281的顯示卡，不能證明扣案顯示卡
    為贓物。
五、末按認定犯罪事實應依證據，為刑事訴訟法所明定，故被告
    否認犯罪事實所持之辯解，縱屬不能成立，仍非有積極證據
    足以證明其犯罪行為，不能遽為有罪之認定，有最高法院三
    十年上字第一八三一號判例意旨可資參照。被告所持之上開
    辯解雖有與一般人認知不同之處，而難謂可採，然公訴人認
    被告涉有故買贓物罪嫌之主要論據，既無從證明被告確實涉
    及上開犯行，不能使本院得有罪之確信，此外，復查無其他
    積極證據足證被告確有公訴人所指犯行，不能證明被告犯罪
    ，自應為被告無罪判決之諭知。
據上論斷，應依刑事訴訟法第三百零一條第一項前段，判決如主
文。
本案經檢察官侯靜雯到庭執行職務
中    華    民    國    95    年    10    月    11    日
                  刑事第四庭    審判長法  官  劉慧芬
                                      法  官  李桂英
                                      法  官  黎惠萍
上正本證明與原本無異。
如不服本判決，應於判決送達後10日內向本院提出上訴狀（應抄
附繕本）。告訴人或被害人如對於本判決不服者，應具備理由請
求檢察官上訴，其上訴期間之計算係以檢察官收受判決正本之日
期為準。
                                      書記官  楊麗娟
中    華    民    國    95    年    10    月    11    日


司法院資訊處製作；財團法人民間司法改革基金會備份。
